【裁判字號】    88,上更(一),302
【裁判日期】    890412
【裁判案由】    違反槍彈藥刀械管制條例等
【裁判全文】
臺灣高等法院高雄分院刑事判決          八十八年度上更(一)字第三二號
    上  訴  人
    即  被  告  乙○○
    上  訴  人
    即  被  告  丁○○
    右二人共同
    上  訴  人
    即  被  告  丙○○
                甲○○
    右  一  人
    選任辯護人  劉新安
右上訴人因違反槍砲彈藥刀械管制條例等案件，不服臺灣高雄地方法院八十五年度訴
字第一八０五號中華民國八十六年五月十二日第一審判決（起訴案號：臺灣高雄地方
法院檢察署八十四年度偵字第一四九六八、一六０三九、一七五九五號），提起上訴
，判決後，經最高法院發回更審，本院判決如左：
      主      文
原判決關於乙○○、丁○○無故持有模型槍暨定執行部分及丙○○、甲○○部分，均
撤銷。
乙○○、丁○○共同未經許可無故持有模型槍，各處有期徒刑拾月。西德製ＲＯＨＭ
廠ＲＧ８００型８ＭＭ半自動金屬模型手槍壹支、義大利朱里歐公司出品口徑１２Ｇ
ＡＵＧＥ制式散彈伍發，均沒收。
丙○○共同連續無故侵入他人住宅，累犯，處有期徒刑肆月，如易科罰金，以參佰元
折算壹日。
甲○○共同以強暴方法剝奪人之行動自由，處有期徒刑捌月，緩刑肆年。
      事      實
丙○○前曾於民國八十三年間，因毀棄損壞案件，經本院判處有期徒刑四月確定，並
於八十三年七月三十日易科罰金執行完畢，猶不知悔改，復在高雄市○○○路九十三
號五樓之一經營三星徵信事業有限公司（以下簡稱三星徵信公司），於八十四年七月
間某日，夥同其所僱用之不詳姓名成年男子，並基於侵入住宅之概括犯意，由該不詳
姓名者，侵入高雄市前鎮區○○○路八０號寶成民權皇家ＤＣ大樓，避開設於民權二
路大門旁之管理處，自後方民壽街地下停車場入口，侵入該大樓區編號第十二棟（門
牌號碼：沱江街十三號），潛至三、四樓樓梯間，擅自在電信轉換箱（交接箱）接
錄音機進行電話錄音，竊聽該址三樓住戶甲○○之電話通訊；嗣於同年月三十一日十
五時許，與所屬職員乙○○、丁○○共三人，共同基於侵入他人住宅之概括犯意，經
指示由苗、嚴二人，於同日十五時五十分許，以同一路線，侵入同建物之該樓梯間，
拆換錄音設備時，未及換裝完成，即為埋伏在三樓住處內之甲○○發覺，乃夥同另三
名不詳姓名成年男子，基於傷害犯意之聯絡，分持球棒及電擊棒毆打苗、嚴二人，致
乙○○受有後腦部腫脹一×一公分、右下顎腫脹一×一公分及後腦部縫合傷一×○．
一公分之傷害；丁○○受有後腦部腫脹四×四公分、下腹部擦破傷二‧五×三公分、
○．五×○．五公分、右上臂擦破傷一．五×○．二公分、後背部擦破傷四×四公分
、五×○．三公分等之傷害。嗣甲○○與該三名成年男子又共同基於剝奪他人行動自
由之犯意聯絡，將二人拖往甲○○住處陽台，令渠等蹲坐地上，以膠帶將渠等手、腳
捆綁，並聯繫甲○○在台南縣玉井分局任刑事組長之姐夫洪兆祥。同日十六時四十五
分許，洪兆祥偕其屬下顏世澤至現場。見狀乃持錄音機私自對乙○○逼問錄音，稍有
不順，即藉機打其耳光及左下顎（未成傷），而使渠等行無義務之事，上開三名不詳
姓名成年男子則先行離去。迨至當日十七時三十分許，高雄市政府警察局刑警大隊接
獲民眾報案，警員張明證、陳坤仁趕至現場始停止，總計剝奪苗、嚴二人行動自由約
達一小時四十分。其後，張、陳二員帶同乙○○、丁○○二人返回警局製作筆錄，並
搜查二人所駕駛車牌號碼ＶＥ－二０二八號自用小客車時，竟在該自用小客車內，搜
獲二人共同未經許可無故持有之西德製ROHM廠八MM半自動改造金屬模型手槍一支及義
大利朱里歐公司出品之口徑12 Gauge制式霰彈五發，並予扣案。案經乙○○、丁○○
、甲○○三人分別訴請及高雄市政府警察局移送台灣高雄地方法院檢察署檢察官偵查
起訴。
      理      由
一、訊據上訴人即被告乙○○、丁○○固坦承於右揭時地進入前開大樓之事實，惟矢
    口否認未經許可無故持有前述槍、彈，均辯稱：我們的車鑰匙被甲○○、洪兆祥
    拿走，他們說要搜我們的車子，而且當時是警察將我們的車開到市刑大，隔了一
    段時間才去搜車，不曉得這段期間是否有被動手腳，而且在警訊時，律師有要求
    驗指紋，但警察都置之不理，我們是被栽槍陷害的云云；被告丙○○坦承其先指
    示不詳姓名者前往錄音，再令上開二名被告前往上開大樓換裝錄音帶之事實，惟
    亦否認有無故侵入住宅犯行，辯稱：我們另有朋友住這大樓，有同意我們進入，
    且為了配合治安單位才去錄音，有正當理由云云；被告甲○○固坦承捆綁被告苗
    、嚴於住處陽台之事實，惟否認有妨害自由之故意，並否認毆打渠等之事實，辯
    稱：我們逮捕他們後，有請鄰居向復興派出所報案，報了二次都沒有來，且我在
    案發後打電話給我姐夫洪兆祥講，洪兆祥在趕來途中也有打電話給市刑大報案，
    又被告苗、嚴二人被逮到後仍往樓上跑，鄰居拿棍棒要抓、打他們，我沒有打而
    且還制止鄰居云云。
二、惟查：
  (一)被告乙○○、丁○○業於移送檢察官初訊中坦承：「（你們如何進去？）從地下
    室汽車出入口，他沒有管制」（被告乙○○部分）「（你們如何進去？）從地下
    室走進去」（被告丁○○部分）等語不諱，復據檢察官至現場勘驗，該大樓總管
    理處面臨民權二路，民壽街一樓及地下室停車場入口，均無管理員，經管理員告
    知，出入人員均需管制，訪客應登記等情，並製有勘驗筆錄，及照片十四幀附卷
    可憑（見第一四九六八號偵查卷八一頁、九九頁）。而按刑法第三百零六條第一
    項所謂無故侵入住宅，乃指未得該住宅之支配或管理人之明示或默示許可，且無
    正當進入理由而擅行侵入者而言；又所謂住宅，乃指人類日常居住之場所而言，
    公寓亦屬之，至公寓樓下之樓梯間，雖僅供各住戶出入通行，然就公寓之整體而
    言，該樓梯間為該公寓之一部分，而與該公寓有密切不可分之關係，故於夜間侵
    入公寓樓下之樓梯間竊盜，難謂無同時妨害居住安全之情形，自應成立刑法第三
    百二十一條第一項第一款夜間侵入住宅竊盜罪，最高法院四十六年度台非字第四
    四號、七十六年度台上字第二九七二號分別著有判決，準此，乃被告苗、嚴二人
    ，明知該大樓民權二路前門設有管理處，進出需受管制，而刻意規避，自該大樓
    後方地下停車場入口潛入被告甲○○住處樓梯間，則不論上開大樓係純住宅區，
    抑或雜含商業辦公處所，渠等係未得支配、管理人之許可，而擅行入內，至為顯
    然。雖被告丙○○辯稱其朋友饒承國係該棟大樓住戶，同意伊進入云云：但查饒
    承國於本院前審證稱：不知丙○○要錄音，且不認識被告乙○○、丁○○云云（
    見本院上訴卷五五－五六頁）；且被告丙○○並非司法警察人員，又未取得監聽
    許可；依上所述被告丙○○先後二次指示職員前往裝機錄音及換裝錄音帶，均是
    無故侵入他人住宅，殆無疑義。
  (二)證人即承辦警員張明證、陳坤仁迭於偵查、審理中就其等如何起獲上述槍枝之經
    過證述：當天有人打電話至市刑大，謂沱江街某號三樓有人裝置竊聽器，要我們
    過去處理，我與陳坤仁就開車趕過去，我們到達後，就問他們為何會去裝竊聽器
    ，他們說是三星徵信社職員，奉老板之命去裝的，我們停留約二十分鐘，將他們
    帶回市刑大，他們車子由我同事開回，當時下大雨，回市刑大停車場後，在該車
    右前座腳踏板之工具箱內，查獲槍彈的等語（張明證證言部分，見第一四九六號
    偵查查卷三五頁）；車子是我開回隊部的，開車時即發現駕駛座旁腳墊上有工具
    箱，是後來回到隊部去搜車時，才發現有槍等語（陳坤仁證言部分，見一審卷九
    十七頁  ）綦詳，並有起獲槍、彈過程之照片四幀附卷可憑。被告苗、嚴二人等
    雖以前揭情詞置辯，證人張明證、陳坤仁亦分別於偵查、審理中證述伊等押解被
    告苗、嚴二人下樓後，渠二人陳稱係開車來，伊等詢問鑰匙何在，即由被告洪兆
    祥或甲○○上樓將渠等之汽車鑰匙拿下來等語，然縱令被告洪、吳二人確持有渠
    等自小客車之鑰匙，亦無足證明上開槍、彈原非該自小客車內之物，而係另有他
    人另行矇放入內，況證人即與被告洪兆祥同往之台南縣玉井分局刑事組警員顏世
    澤業於偵查中證稱：「（到甲○○住有無再下樓？）沒有，（其他人有無下樓？
    ）均無人下樓；我們去後，警察約一、二十分鐘才來」等語明確（見第一四九六
    八號偵查卷六六頁反面），而被告苗、嚴二人所指述渠等鑰匙遭拿拿走之時點，
    即係在被告洪兆祥抵達之後，是以，益徵在該一、二十分鐘之短暫時段內，確無
    任何在場之人下樓進入被告苗、嚴二人所駕車內。
  (三)至於被告乙○○、丁○○槍彈被栽一節。本院查：
    1.洪兆祥於偵查中供稱被告苗、嚴二人被甲○○逮捕後，於市刑大之人到場前，
      其與該二人聊天，苗、嚴二人方說有開車來，惟其並未去看該車且市刑大人來
      後才搜身云云（見第一四九六八號偵查卷第二十六頁），雖與證人張明證及陳
      坤仁所述不符（參閱一審卷第九十九頁反面），而證人張明證、陳坤仁亦分別
      於偵查、審理中證述伊等押解被告苗、嚴二人下樓後，其二人陳稱係開車來，
      伊等詢問鑰匙何在，即由被告洪兆祥或甲○○上樓將渠等之汽車鑰匙拿下來等
      語。（見第一四九六八號偵查卷第三十五頁第五行、第三十七頁第六行、第一
      零二頁末第一行），然縱令洪、吳二人確實已先進行搜身而有渠等之自小客
      車之鑰匙，亦無足證明上開槍、彈原非該自小客車內之物，而係另有他人另行
      矇放入內；況證人即與被告洪兆祥同往之台南縣玉井分局刑事組警員顏世澤
      業於偵查中證稱：「（到甲○○住處有無再下樓﹖）沒有，（其他人有無下樓
      ﹖）均無人下樓；我們去後，警察約一、二十分鐘才來一等語明確（見第一四
      九六八號偵查卷第六十六頁），足見被告苗、嚴二人所指述渠等鑰匙遭拿走之
      時點，係在同案被告洪兆祥抵達之後，是以：益徵在該一、二十分鐘之短暫時
      段內，確無任何在場之人下樓進入被告苗、嚴二人所駕車內。
    2.經本院訊據證人蔡高松陳稱：其未曾到過本案現場，係被告等人誤認，其與甲○○等人確無親戚關係等語（見本院八十九年一月十四日訊問筆錄），故被告
      二人辯稱：洪兆祥將該車鑰匙交給甲○○，甲○○再將該車鑰匙連同一牛皮紙
      帶交付蔡高松、溫有義云云，顯非實在。
    3.依本案之事實情況，是否鑑定該槍枝上之指紋，應僅屬警察偵查刑事案件之行
      政程序疏失，尚非搜索程序取得證據之違法，故警方雖拒絕被告之驗槍枝上指
      紋之要求，尚難足以證明警方有栽槍之行為。
    4.警察係屬公務員，代表國家行使公權力，且員警與被告並無深仇怨隙，應無甘
      冒刑責之危險而嫁禍被告二人之可能，故其栽贓之蓋然性低。
  (四)被告乙○○、丁○○另辯稱：
    1.被告甲○○從事漁業，擁有槍枝並非難事，其於另案黃素珍被妨害自由案件中
      ，甲○○曾持二顆子彈逼黃女吞食，且曾在某舞廳開槍示威誤傷一人云云。惟
      查，甲○○被訴剝奪他人行動自由罪嫌，業經本院八十六年度上訴字第六三五
      號判決甲○○無罪確定，有該判決影本附卷可稽，並無任何確切證據足以證明
      被告甲○○曾持二顆子彈逼黃素珍吞食；退萬步言，上開事實縱屬實在，亦難
      憑此推論系爭槍彈係甲○○所裁，其二人此部分辯解自屬無據，其等請求傳
      訊證人黃素珍查證甲○○有無此部分犯行，依上說明，核無必要，併予明。
    2.本案於市刑大人員至現場欲帶回警局時，檢舉人之車輛並非犯罪工具，亦非違
      禁物，警員為何要將車輛開回警局云云。惟查警察偵辦刑案凡查有何可疑車輛
      均會搜車，業經證人高雄市刑警大隊九分隊副隊長陳永吉及證人張明證陳稱在
      卷可稽（見本院卷宗第一四九六八號偵查卷第三十七頁）。
    3.若被告二人確有於車內藏匿槍彈，依常理於甲○○或警方等詢問有無開車來時
      ，應會予以否認云云。惟查被告二人其鑰匙既已先被洪兆祥或甲○○取走，則
      被告二人於甲○○或警方等詢問有無開車來時，自無法否認。
    4.被告二人工作性質係單純收取錄音帶，無須攜帶槍械云云，兩者間亦無必然關
      連性。
    5.該槍經鑑識結果，槍枝係西德製手槍，子彈為霰彈，該子彈無法經由該手槍射
      擊，既無防身亦不能供犯罪之用云云。惟查持有槍枝是否必能供持有人使用，
      非須必有關連性。
    6.離開現場時洪兆祥多次提醒市刑大刑警要搜車，顯係關心車內之槍彈，已實施
      栽贓完畢云云。惟查經本院訊據證人陳永吉證稱：案發當天洪兆祥並無提醒我
      們去車上搜看看，本案並無人下令搜車，依警方辦案原則，凡查獲可疑即會搜
      車等語（見本院八十八年十二月三十一日訊問筆錄），核與洪兆祥否認其有多
      次提醒市刑大刑警搜車相符。
    7.另竊聽甲○○住處電話時，錄到甲○○與洪兆祥共謀欲賄賂高雄市刑大第九分
      隊代隊長陳永吉，希望陳永吉假借職務上之機會或權力，要對付黃素珍或丙○○，亦即由甲○○出資並找人栽贓，再由警方執行搜索尋獲云云（參閱本院卷
      ）。惟查經本院訊據證人陳永吉均否認錄音內容及譯文，另亦否認其有與洪兆
      祥以電話或其他方式談及如何構陷乙○○（參閱本院八十八年十二月三十一日
      訊問筆錄），而依最高法院裁判八十七台上字第四０二五號判決意旨觀之，違
      法監聽取得之資料不具合法證據能力；又係審判外之陳述，且觀諸該譯文內容
      多屬斷章取義，無法證明待證事實存在。
    (五)同案被告洪兆祥與證人張明證、陳坤仁之證言，針對有無向乙○○、丁○○二
      人搜身及如何取得汽車鑰匙等細節，雖有若干不符之處，暨證人陳坤仁對於發
      現工具箱之細節，於偵查中前後供述不一（見第一四九六八號偵查卷三五頁反
      面、第九七頁），惟上開證人之證詞及洪兆祥之供詞強調無人栽贓之重點則始
      終如一，自不能僅因部分細節有出入，而認定上開證人之證言全部皆非可採（
      最高法院七十四年台上字第一五九九號判例意旨參照）。
    (六)被告乙○○於警訊初供自承：「問：該二個手提袋（指工具箱）是何人所有﹖
      ），答：是公司所有，放工具之用」等語（見警卷第三頁）；被告丁○○於警
      訊初供亦自承：「置放於該車右前座踏板上之皮包（指工具箱）確實是我和苗
      共有的東西」等語（見警卷五頁反面），姑不論該工具箱係三星徵信公司所有
      或被告乙○○、丁○○二人共有，惟被告二人同在三星徵信公司上班，且共同
      駕車至案發現場，而警方又於該車上查獲系爭槍彈，客觀上應可認定被告二人
      有共同非法持有該物之犯意聯絡。
    (七)扣案槍、彈，經送請內政部警政署刑事警察局鑑定結果，送鑑手槍一支，係西
      德製ROHM廠RG800型8MM  半自動金屬模型手槍，槍管已貫通，其機械性能正常
      ，具發射功能，認具殺傷力；送鑑霰彈五顆，均係義大利朱里歐公司出品之口
      徑12GAUGE 制式霰彈，其結構完整，認具殺傷力，亦有該局八十四年八月二十
      四日刑鑑字第七六七○三號鑑驗通知書一紙在卷可稽（見第一四九六八號偵查
      卷四四頁）。
    (八)再按，無偵查犯罪權限之人逮捕現行犯者，應即送交檢察官、司法警察官或司
      法警察，刑事訴訟法第九十二條第一項定有明文。茲被告甲○○既與鄰居至少
      四人合力逮捕被告乙○○、丁○○，在看管之人力上處於優勢，而案發地點距
      高雄市政府警察局前鎮分局復興派出所（以下簡稱復興派出所）亦僅約十至十
      五分鐘之步行路程，並非長遠，從而，如其欲將被告苗、嚴二人送交該管警察
      機關，衡情並無事實上之障礙，況若該管警察機關疏、緩派員迎提人犯，其再
      予通知催促，或另通報鄰近轄區警察機關即可，乃竟大費周章，通知遠在四十
      分鐘至一小時車程外之姐夫即同案被告洪兆祥，前來高雄市區，委實悖於常情
      。又證人張明證、陳坤仁亦皆於偵查及審理中證稱，渠等到場時，猶見被告苗
      、嚴二人手腳遭膠布捆綁等情，職是，益徵被告甲○○自始即非單純為防止被
      告苗、嚴二人脫逃，始予留置，而係另有拘束渠等行動自由之故意。至證人即
      復興派出所警員馮淵源雖證稱：案發當日十六時許，值班員警通知伊民權皇家
      DC大樓有人受傷，伊即與同事趕往，由吳姓管理員陪同至沱江街十三號六樓，
      未見有人，只見地上有二、三滴血，伊等敲門詢問十三號、十五號六樓住戶，
      均謂不知有打架情事，詢問管理員亦謂無人送醫，伊等遂折返等詞，並有該所
      當日員警工作紀錄簿一份在卷可按，惟至多僅足說明被告甲○○或向該管警察
      機關報案之事實，惟不足為其無剝奪他人行動自由故意之判斷；又寶順保全公
      司八十四年七月三十一日勤務輪值交接紀錄簿一份，雖載有「十二棟六樓行人
      道發生兇殺案，報警處理，被害者已送醫院，復興派出所警員於十五點四十分
      抵達現場」等詞，惟亦僅記敘同前之事實，不足為有利於被告甲○○之認定。
    (九)再者，被告甲○○與不知姓名成年男子三人，分持球棒、電擊棒毆打被告苗、
      嚴二人之事實，業據被告苗、嚴二人指述歷歷，互核互符，並有驗傷診斷書二
      紙在卷可按，且據同案被告洪兆祥、證人張明證、陳坤仁分別於偵查中證述：
      渠等抵達時被告苗、嚴二人身上均有傷，證人張、陳二人併證稱：被告苗、嚴
      二人均謂係被抓時遭打傷等詞明確。被告甲○○雖以辯稱如上，然以其係遭竊
      聽之人，其鄰人並未實際受害，要謂其之鄰舍較之其更憤慨，而動手傷人，其
      本身反無傷人之舉，在旁勸阻，顯然悖於常理，無足憑信。
    (十)綜上各節，足證被告等上開辯解，俱非可採，罪證明確，其等犯行均堪認定。
      又本件事證已甚明確，且證人張明證、顏世澤前已到庭作證，被告乙○○、丁○○請求再行傳喚證人張明證、顏世澤、溫有義等人，核無必要，併予明。
三、核被告丙○○與乙○○、丁○○共謀侵入甲○○住處樓梯間換裝竊聽錄音帶，而
    由苗、嚴二人實施之行為，係犯刑法第三百零六條第一項之無故侵入住宅罪，被
    告苗、嚴二人間，有犯意聯絡，行為分擔；被告丙○○與前開二名被告事先同謀
    ，而由該二名被告實施犯罪行為，均為共同正犯（司法院大法官會議第一○九號
    解釋參照）。又被告丙○○係三星徵信社負責人，原已令人安裝竊聽設備，本案
    復授意被告苗、嚴二人換裝錄音帶，顯有以被告苗、嚴二人行為為自己行為之意
    思，非僅單純教唆上開二名被告犯罪，公訴人認被告丙○○應以前開罪之教唆犯
    相繩，容有誤會，起訴法條應予變更（最高法院三十年上字第一五七四號判例意
    旨參照）。又被告丙○○第一次指示不詳姓名者盜接錄音機亦與該不詳姓名者共
    犯同條項無故侵入住宅罪。（查刑法第一百八十八條之妨害公用事業罪，性質上
    屬公共危險犯罪之一種，則其保護之客體當為公共日常生活之安全，而其行為客
    體又明定為「鐵路．．．電詁．．．事業」，是該罪責之成立，必項對該等「事
    業」有所妨害，方足當之，最高法院七十五年台上字第一五五五號判例意旨參照
    。本件被告乙○○、丁○○、丙○○等人裝設電話竊聽器及換裝錄音帶之行為，
    並未妨害「電話事業」，亦未使一般人公共日常生活之安全遭受妨害，自不構成
    刑法第一百八十八條妨害公用事業罪責。又通訊保障及監察法於八十八年七月十
    四日公布，同年月十六日施行，本件之行為時該法並未公布施行，亦無該法之適
    用，併予指明）。被告丙○○先後二次無故侵入他人住宅，迭次為之，手法相同
    ，所犯又係同一罪名之罪，顯係基於概括之犯意，應依連續犯規定論以一罪。公
    訴人針對丙○○第一次無故侵入住宅罪，雖未據起訴，惟此部分與起訴之無故侵
    入住宅罪有連續犯裁判上一罪關係，為起訴效力所及，本院應一併論究。被告苗
    、嚴二人未經許可無故持有改造模型手槍（原審理由欄簡稱手槍略有語病）及彈
    藥之行為，係犯八十五年九月二十七日修正施行槍砲彈藥刀械管制條例第九條之
    一第三項、第十一條第三項之未經許可無故持有模型槍罪及未經許可無故持有彈
    藥罪。查被告苗、嚴二人犯罪後，槍砲彈藥刀械管制條例業於八十五年九月二十
    五日修正，就未經許可無故持有模型槍增訂第九條之一第三項加以規範，法定刑
    為五年以下有期徒刑，並於同年九月二十七日生效，與舊法即同條例第七條第四
    項相比較結果，以新法有利被告，依刑法第二條第一項前段規定，應適用新法。
    又槍砲彈藥刀械管制條例於八十六年十一月二十四日修正，同年月二十六日生效
    施行，比較修正後該條例第十條第四項、第十二條第四項之刑度較之修正前條文
    之刑度為重，以修正前之條文有利於被告，依刑法第二條第一項但書規定，應適
    用八十五年九月二十七日修正施行之槍砲彈藥刀械管制條例第九條之一第三項及
    第十一條第三項論處。被告苗、嚴二人均以一持有行為，觸犯前開二罪名，皆係
    想像競合犯，應依刑法第五十五條前段規定，從一重之未經許可無故持有模型槍
    罪論處。渠等所犯此罪與已確定之無故侵入住宅罪，犯意各別，構成要件互殊，
    應分論併罰。被告甲○○夥同已成年不詳鄰居三名，對苗、嚴二人毆傷及施以捆
    綁手腳之不法腕力，以強暴方法剝奪渠等之行動自由，係犯刑法第三百零二條第
    一項之剝奪他人行動自由罪，及刑法第二百七十七條第一項之普通傷害罪。被告
    甲○○及該三位不詳姓名鄰居有犯意聯絡行為分擔，為共同正犯，所犯二罪，有
    方法結果之牽連關係，從一重剝奪他人行動自由罪處斷。被告甲○○與該三名男
    子接續毆打被告苗、嚴二人多處之行為，係基於同一犯意，為達同一終極目的，
    時間密接，地點切近，接續所為之數動作，應論以接續犯之實質一罪，公訴人認
    應以連續犯論處，容有未洽。又其以一行為，侵害被告苗、嚴二人之身體法益，
    係同種想像競合犯，依刑法第五十五條前段規定，均從一重處斷。再者，被告甲○○前於同年六月十五日，與其姐李吳敏美，共同自台東縣老爺酒店強押被害人
    黃素珍返回高雄市討債，所涉剝奪人行動自由之犯行，雖據檢察官先於八十五年
    一月十七日提起公訴，惟本案其剝奪他人行動自由犯行，係因發現被告苗、嚴二
    人換裝竊聽錄音帶，臨時引發犯意，自難認其起意為前揭剝奪他人行動自由行為
    時，即已概然含括實施本件剝奪他人行動自由之故意，且該案件已判決無罪確定
    ，已如前述，故無從認本案部分，與前開案件係屬裁判上一罪，未為該案起訴效
    力所及，本院自得另為判決，附此敘明。已判刑確定之洪兆祥以暴力逼問乙○○
    ，係犯刑法第三百零四條以強暴使人行無義務之事罪，按洪某抵達該棟大樓時，
    苗、嚴二人已被綑綁，洪某並無再對之綑綁或為其他妨害自由行之加工，其不為
    鬆綁（法律上其無妨止甲○○犯罪或解救苗、嚴二人之義務），並不能以之認與
    洪某有共同犯意之聯絡，末查，被告丙○○前曾於於八十三年間，因毀棄損壞案
    件，經本院判處有期徒刑四月確定，並於八十三年七月三十日易科罰金執行完畢
    ，此有台灣高雄地方法院檢察署刑案資料查註紀錄表在卷可按，其於五年之內，
    再犯有期徒刑以上之本罪，係屬累犯，應依刑法第四十七條規定加重其刑。
四、原番狀被告乙○○、丁○○無故持有模型槍部分及被告丙○○、甲○○部分予以
    論罪科刑，固非無見，惟查：(一)原判決就丙○○第一次無故侵入住宅部分漏未論
    究，亦未說明此部分為起訴效力所及，自有未合；(二)乙○○、丁○○無故持有模
    型槍部分，未及比較新舊法之適用，亦有未合；(三)甲○○部分，於理由欄內誤認
    其與洪兆祥共同對苗、嚴二人施以綑綁手及與洪兆祥共犯強制罪，（按強制罪
    係洪兆祥一人為之，吳某縱在場，亦非共犯），而對被告洪兆祥亦誤以妨害自由
    罪論科，均有未洽，各該被告上訴否認犯罪，固無足取，惟原判決此部分既有可
    議，自應予以撤銷改判，審酌丙○○犯後並無悔意，侵入住宅盜錄他人通訊，危
    害他人隱私甚巨，其犯後又無悔意，及其他一切情狀，爰量處有期徒刑四月，並
    諭知易科罰金之折算標準；被告甲○○見苗、嚴二人盜錄其電話通訊，於綑綁後
    ，理應心平氣和送交司法警察，竟恣意剝奪他人行動自由，時間長約一小時四十
    分，顯非適法，被告乙○○、丁○○二人無故持有槍彈危害社會安全秩序非淺，
    惟念其等並未持以作案等一切情狀，分別量處如主文第二項、第四項所示之刑。
    又扣案西德製ROHM廠RG800 型8MM 半自動金屬模型手槍一支、義大利朱里歐公司
    出品之口徑12GAUGE 制式霰彈五發，均係違禁物，併依刑法第三十八條第一項第
    一款宣告沒收。
五、被告甲○○未曾受有期徒刑以上刑之宣告，有本院全國前案記錄表可按，其見苗
    、嚴二人盜錄其電話通訊，怒火中生，乃綑綁苗、嚴二人而剝奪行動自由，於法
    固有非是，於情尚有可原之處，且其受此偵審程序及科刑之教訓，當知警惕，讓
    無再犯之虞，本院認其所受刑之宣告以暫不執行為適當，併宣告緩刑四年，以勵
    自新。
六、被告乙○○、丁○○無故侵入他人住宅部分及被告洪兆祥部分，均已判決確定。
據上論結，應依刑事訴訟法第三百六十九條第一項前段、第三百六十四條、第二百九
十九條第一項前段、第三百條、八十五年九月二十七日施行槍砲彈藥刀械管制條例第
九條之一第三項、第十一條第三項、刑法第十一條、第二十八條、第五十六條、第三
百零六條第一項、第三百零二條第一項、第二百七十七條第一項、第五十五條、第四
十一條、第四十七條、第三十八條第一項第一款、第二條第一項、第七十四條第一款
、罰金罰鍰提高標準條例第一條前段、第二條，判決如主文。
本案經檢察官郭振昌到庭執行職務。
中    華    民    國     八十九     年       四       月     十二   日
                              臺灣高等法院高雄分院刑事第二庭
                                  審判長法官  曾永宗
                                        法官  曾玉英
                                        法官  邱永貴
右正本證明與原本無異。
丙○○部分不得上訴。
其餘部分如不服本判決，應於判決送達後十日內向本院提出上訴狀，其未述理由者
並出上訴狀後十日內向本院補提理由書（應附繕本)。
                                      書記官  陳慧珍
中    華    民    國     八十九     年       四       月     十四   日
附錄：本判決論罪科刑法條：
槍砲彈藥刀械管制條例第十一條第三項
未經許可無故持有、寄藏或意圖販賣而陳列彈藥者，處三年以下有期徒刑。
刑法第三百零六條第一項
無故侵入他人宅、建築物或附連圍繞之土地或船艦者，處一年以下有期徒刑、拘役或
三百元以下罰金。
刑法第三百零二條第一項
私行拘禁或以其他非法方法，剝奪人之行動自由者，處五年以下有期徒刑、拘役或三
百元以下罰金。


司法院資訊處製作；財團法人民間司法改革基金會備份。
